【裁判字號】    97,消債抗,32
【裁判日期】    971014
【裁判案由】    更生事件
【裁判全文】
臺灣板橋地方法院民事裁定            97年度消債抗字第32號
抗  告  人  甲○○原名  林旭.
上列抗告人因消費者債務清理條例聲請更生事件，對於中華民國
97年6 月12日本院97年度消債更字第151 號裁定提起抗告，本院
裁定如下：
    主    文
抗告駁回。
抗告程序費用新臺幣壹仟元由抗告人負擔。
    理    由
一、本件抗告意旨略以：抗告人於民國95年間已依金融主管機關
    協調成立之中華民國銀行公會會員辦理消費金融案件無擔保
    債務協商機制，與最大債權金融機構中國信託商業銀行達成
    協商，其協議還款金額為每月新臺幣（下同）17,168元整。
    然慶豐銀行、日盛銀行等，仍繼續對抗告人強制執行扣薪三
    分之一。又部分債權亦遭銀行轉賣予民間資產管理公司，以
    聲請人之薪資收入實無法滿足全數債權人之還款要求，爰提
    起抗告，並聲明：原裁定廢棄，本件更生聲請請准予續行等
    語。
二、按債務人對於金融機構因消費借貸、自用住宅借款、信用卡
    或現金卡契約而負債務，在聲請更生或清算前，應提出債權
    人清冊，以書面向最大債權金融機構請求協商債務清償方案
    並表明共同協商之意旨，消費者債務清理條例第151 條第1
    項定有明文。次按債務人與金融機構協商成立者，不得聲請
    更生或清算，但因不可歸責於己之事由，致履行顯有重大困
    難者，不在此限；本條例施行前，債務人依金融主管機關協
    調成立之中華民國銀行公會會員辦理消費金融案件無擔保債
    務協商機制與金融機構成立之協商，準用前項之規定，消費
    者債務清理條例第151 條第5 項、第6 項亦分別有明文可參
    。又聲請更生或清算不合程式或不備其他要件者，法院應以
    裁定駁回之，但其情形可以補正者，法院應定期間先命補正
    ，復為同條例第8 條所明定。
三、按消債條例第151 條第5 項之規定意旨，債務清償方案成立
    後，債務人本應按其條件履行，僅於其後發生情事變更，在
    清償期間支出增加或收入減少，致該方案履行困難甚或履行
    不能，因不可歸責於己，始能依上開法條但書之規定聲請更
    生或清算；此項規定，旨在避免債務人任意毀棄已成立之協
    商，濫用更生或清算之裁判上債務清理程序，蓋以債務清償
    方案係經當事人行使程序選擇權所為之債務清理契約，債務
    人自應受該成立之協議所拘束。經查：抗告人所主張毀諾之
    理由，業由抗告人於原審法院自陳其於協商前已知悉，而仍
    經當事人選擇並採為清償之方式（見原審卷第13頁、第37頁
    ），抗告人即應受該協議之約束，如有無法履行之情事，當
    再循協商機制謀求解決。復參以抗告人始終未能舉證證明於
    協商還款期間，有何不可歸責於己之事由，致所需之支出增
    加或收入減少，因而有不能履行或履行顯有重大困難之情事
    ，是本院因認抗告人所稱渠有履行顯有重大困難之情事云云
    亦屬委無可採。
三、基此，原審法院以抗告人並無不可歸責於己致履行顯有重大
    困難之情形，而認抗告人之聲請更生係屬無據，非無理由。
    從而，原審裁定駁回債務人更生之聲請，於法並無違誤。抗
    告意旨指摘原裁定為不當，求予廢棄云云，為無理由，應予
    駁回。
四、據上論結，本件抗告為無理由，依消費者債務清理條例第15
    條，民事訴訟法第495 條之1 第1 項、第449 條第1 項、第
    95條、第78條，裁定如主文。
中    華    民    國    97    年    10    月    14    日
                  民事第二庭    審判長法  官   蕭胤瑮
                                      法  官   張筱琪
                                      法  官   吳振富
以上正本證明與原本相符
本裁定不得抗告
中    華    民    國    97    年    10    月    14    日
                                      書記官   李宏明


司法院資訊處製作；財團法人民間司法改革基金會備份。
